臺灣桃園地方法院行政訴訟判決　
110年度交字第415號
原      告  莊登凱  
被      告  桃園市政府交通事件裁決處
                      設桃園市○○區○○路00號7至8樓
代  表  人  張丞邦    住同上
訴訟代理人  黃一鳴律師
上列當事人間交通裁決事件，原告不服被告民國110年8月9日桃
交裁罰字第58-ZTYA10421號裁決，提起行政訴訟，本院判決如下
：
    主  文
原告之訴駁回。
訴訟費用新臺幣參佰元由原告負擔。
    事實及理由
壹、程序部分
一、本件原告不服被告於民國110年8月9日以桃交裁罰字第58-ZT
    YA10421號裁決書（下稱原處分）所為之裁決，向本院提起
    撤銷訴訟，依兩造書狀所述各節及卷內資料所示，本件事證
    已臻明確，本院認無經言詞辯論之必要，爰依行政訴訟法第
    237 條之7 之規定，不經言詞辯論而為判決。
貳、實體部分
一、事實概要：
  ㈠原告前於民國109年3月30日5時42分許，駕駛KT8-881號普通
    重型機車行經桃園市大園區圳頭路與中華路口時為警攔截，
    並施以呼氣酒精濃度測試之檢定（下簡稱酒測），而查獲原
    告有「酒後駕車」之違規行為，為桃園市政府警察局平鎮分
    局宋屋派出所員警當場舉發並填製第D2NA60355號舉發違反
    道路交通管理事件通知單。
  ㈡其復於109年11月21日7時40分許，駕駛601-DD號營業遊覽大
    客車（下稱系爭車輛），行經國道三號高速公路北上67.7公
    里時，經內政部警政署國道公路警察局第六公路警察大隊（
    下稱舉發機關）員警發覺原告身染酒氣故當場施以酒測，並
    測得其呼氣酒精濃度達每公升0.26毫克，而有於五年內酒精
    濃度超過規定標準值第2次之違規，乃當場以掌電字第ZTYA1
    0421號舉發違反道路交通管理事件通知單（下稱系爭舉發單
    ）舉發其違反道路交通管理處罰條例（下稱道交條例）第35
    條第3 項規定。同案所涉公共危險罪部分則移送桃園地檢署
    偵查並經檢察官聲請簡易判決處刑，案經本院於109年12月2
    4日以109年度桃交簡字第4377號刑事判決判處有期徒刑4月
    確定。嗣被告於110年8月9日認原告有「汽車駕駛人駕駛汽
    車，於五年內酒精濃度超過規定標準2 次以上」之違規事實
    ，乃參酌原告受刑事處遇之結果，依道交條例第35條第3 項
    規定，以原處分裁處原告吊銷駕駛執照3年內不得重新考領
    ，並應參加道路交通安全講習，原處分於110年8月13日送達
    予原告。原告不服原處分，於110年9月7日向本院提起本件
    行政訴訟。
二、原告起訴主張：原告只會開車，駕照被吊銷會沒辦法生活，
    還要照顧父母，希望改罰吊扣駕照，對於違規行為已深感後
    悔等語。並聲明：原處分撤銷。
三、被告則以：
  ㈠按道交條例第24條第1項第2款規定：「汽車駕駛人，有下列
    情形之一者，應接受道路交通安全講習：二、有第三十五條
    第一項規定之情形。」、第35條第1項第1款規定略以：「汽
    機車駕駛人，駕駛汽機車經測試檢定有下列情形之一，機車
    駕駛人處新臺幣一萬五千元以上九萬元以下罰鍰，汽車駕駛
    人處新臺幣三萬元以上十二萬元以下罰鍰，並均當場移置保
    管該汽機車及吊扣其駕駛執照一年至二年；附載未滿十二歲
    兒童或因而肇事致人受傷者，並吊扣其駕駛執照二年至四年
    ；致人重傷或死亡者，吊銷其駕駛執照，並不得再考領：一
    、酒精濃度超過規定標準。」、第3項規定：「本條例中華
    民國一百零八年三月二十六日修正條文施行之日起，汽機車
    駕駛人於五年內第二次違反第一項規定者，依其駕駛車輛分
    別依第一項所定罰鍰最高額處罰之，第三次以上者按前次違
    反本項所處罰鍰金額加罰新臺幣九萬元，並均應當場移置保
    管該汽機車、吊銷其駕駛執照及施以道路交通安全講習；如
    肇事致人重傷或死亡者，吊銷其駕駛執照，並不得再考領。
    」、第67條第2項規定略以：「汽車駕駛人，曾依…第三十五
    條第三項前段、第四項前段…規定吊銷駕駛執照者，三年內
    不得考領駕駛執照…」。復按道路交通安全規則第114條第1
    項第2款規定：「汽車駕駛人有下列情形之一者，不得駕車
    ：二、飲用酒類或其他類似物後其吐氣所含酒精濃度達每公
    升○‧一五毫克或血液中酒精濃度達百分之○‧○三以上。」。
    道交條例第 35 條第 3 項規定，係於102年1月30日修正，
    並自102年3月1日施行，增訂汽車駕駛人於5年內因酒精濃度
    超過規定標準而駕駛汽車違規2次以上者，加重罰鍰金額及
    吊銷駕照，其立法目的係因駕駛人酒精濃度超過規定標準而
    駕駛汽車時經常造成重大交通事故，已居肇事原因之首，肇
    事致人死傷人數攀升，為加強道路交通管理，維護交通秩序
    ，確保交通安全，有效嚇阻汽車駕駛人心存僥倖屢次再犯酒
    後駕車之行為而制定，以維謢公共利益。
  ㈡依舉發機關110年10月18日國道警六交字第1106704169號函所
    附職務報告略以：「職警員黃書慶、蕭嘉承於109年11月21
    日4時至8時擔服巡邏勤務。於109年11月21日7時30分許，在
    國道3號公路北向67.7公里處，發現一部營大客601-DD停於
    外側路肩，經向駕駛人甲○○交談，了解車輛(601-DD)因故障
    停於該處，等待拖吊車救援……職於交談時發現該名駕駛人甲
    ○○(身分證字號：Z000000000，民國00年0月00日出生)身上
    有濃厚酒味，經警詢問是否拒測，其稱沒有拒測，並供稱於
    昨(109年11月20日)日中午時有喝高粱，經警告知已過於最
    後飲酒時間已逾15分鐘，是否直接實施酒測，該駕駛表示可
    以，遂於109年11月21日7時40分，以酒精測定器測(序號：0
    0000000、感測元件：00000000)得酒精濃度為0.26mg/L，以
    涉嫌公共危險罪，全案依法偵辦」。復查本案原告甲○○因涉
    刑法公共危險罪經判處有期徒刑肆月，爰本處依行政罰法第
    26條第1項規定，罰鍰不予裁處，另依道交條例第35條第3項
    規定，吊銷駕駛執照，3年內不得考領駕駛執照，並應參加
    道路交通安全講習。
  ㈢按道交條例第68條業於94年12月14日修正，並自95年3月1日
    施行，修正前之道交條例第68條規定：「汽車駕駛人，因違
    反本條例及道路交通安全規則之規定，受吊扣或吊銷駕駛執
    照處分時，吊扣或吊銷其執有各級車類之駕駛執照。」，而
    修正後之道交處罰條例第68條則規定：「汽車駕駛人，因違
    反本條例及道路交通安全規則之規定，受吊銷駕駛執照處分
    時，吊銷其執有各級車類之駕駛執照。」。依修正後道交條
    例第68條之規定僅將原條文中之「吊扣或」3 字刪除及前開
    立法意旨，可知立法者真意在於汽車駕駛人因違反道交處罰
    條例及道路交通安全規則之規定，受「吊銷駕照」處分者，
    仍維持一併吊銷其執有各級車類之駕駛執照，是該條已經考
    量人民工作、生活及人格自由發展，而禁止受吊銷駕駛執照
    之人於3年內再次考領駕駛執照，亦與該處分所追求之公共
    利益，即用路大眾之用路安全具關聯性，該處分所侵害之工
    作權亦僅限於駕駛車輛部分，其手段與目的間並無違反比例
    原則(參照臺灣新北地方法院行政訴訟判決105年度交字第41
    0號)。
  ㈣本件原告不爭執違規事實，僅主張因吊銷駕照，可能影響渠
    個人之生計云云，然裁決機關本即應依法裁決，此為法治國
    家必須依循之基本原則，亦無相關法律規定對此可考量行為
    人即原告之家庭狀況或生計困難等情事而得據以執為免罰之
    依據。再者，吊銷駕駛執照乃法律所明文規定之法律效果，
    本處尚無酌減權限，而依其程度定有不同裁罰標準，尚未逾
    越必要之程度，與比例原則無違。從而，本處據以裁罰，於
    法並無不合。是以，系爭車輛駕駛因有「汽車駕駛人駕駛汽
    車，於五年內酒精濃度超過規定標準第2次」之情，該當道
    交條例第35條第3項規定所定要件，原處分並無違誤等語置
    辯。並聲明：原告之訴駁回。
四、本件爭點：
  ㈠原告是否有在5 年內酒駕2 次以上之違規？
  ㈡原處分吊銷原告各類汽車駕駛執照，是否合法？
五、本院之判斷：
  ㈠原告有在5 年內酒駕2 次以上之違規：
　⒈按「汽車駕駛人有飲用酒類或其他類似物後其吐氣所含酒精
    濃度達每公升0.15毫克或血液中酒精濃度達0.03％以上情形
    者，不得駕車」，道交條例第92條第1 項授權訂定之道路交
    通安全規則第114 條第2 款規定甚明。次按「汽車駕駛人，
    駕駛汽車經測試檢定有酒精濃度超過規定標準情形者，處3
    萬元以上12 萬元以下罰鍰，並當場移置保管該汽車及吊扣
    其駕駛執照1至2 年；本條例中華民國108年3月26日修正條
    文施行之日起，汽機車駕駛人於5年內第2次違反第1項規定
    者，依其駕駛車輛分別依第1項所定罰鍰最高額處罰之，第3
    次以上者按前次違反本項所處罰鍰金額加罰新臺幣9萬元，
    並均應當場移置保管該汽機車、吊銷其駕駛執照及施以道路
    交通安全講習；如肇事致人重傷或死亡者，吊銷其駕駛執照
    ，並不得再考領。」，行為時道交條例第35條第1 項第1 款
    、第3 項分別定有明文。又「汽車駕駛人，有道交條例第35
    條第1 項規定之情形者，應接受道路交通安全講習」，道交
    條例第24條第1 項第2 款亦有明文。
　⒉經查，原告前於109年3月30日為警舉發第一次酒駕之違規，
    嗣於109年11月21日上午7時40分許，駕駛系爭車輛經舉發機
    關員警攔查並對原告實施酒測，測得原告呼氣酒測值達每公
    升0.26毫克，乃當場舉發等情，有酒精測定結果單（見本院
    卷第36頁）、系爭舉發單（見本院卷第44頁）可稽。原告本
    件第二次酒駕之酒測過程亦經員警連續錄音錄影，並燒錄為
    採證光碟在卷（見本院卷第38頁），其影像經本院依職權勘
    驗之結果略以：「影像為員警密錄器畫面，日期為『2020/11
    /21』，員警正對停放於高速公路路肩之車牌號碼『601-DD』號
    大客車（下稱系爭車輛）駕駛進行盤查，駕駛要求休息15分
    鐘再進行酒測，員警詢問最後飲酒時間，駕駛表示是前一天
    中午喝高梁酒，員警告知如果確實是前一天中午飲酒，酒精
    應該退了。『07：43：47』時，員警告知飲酒時間超過15分鐘
    以上應立即進行酒測，並提示未拆封之全新吹嘴供駕駛人自
    行拆封。於『07：44：10』時，吹嘴拆封裝上酒測器後，駕駛
    開始吹氣，並於3秒後儀器完成採樣等待儀器判讀。於『07：
    44：17』時，員警提示酒測器螢幕並告知酒測值為0.26，隨
    後告知涉嫌公共危險罪，並宣讀權利事項。」，上開勘驗結
    果，亦經本院製作勘驗筆錄函達兩造命表示意見（見本院卷
    第64至72頁），其酒駕違規情節堪認為真實，原告對此客觀
    情事亦不為爭執。
　⒊又依酒精測定結果單所示，員警在對原告施測前，酒測器已
    先歸零，所使用之酒測器（檢定合格單號碼：JOJA0000000
    號、儀器序號：00000000）亦有呼氣酒精測試器檢定合格證
    書在卷可憑（見本院卷第37頁），堪信本件所使用之酒測器
    功能係正常運作，所測得之數據亦正確無誤。且原告先後所
    涉2次酒駕之違規，時間相隔尚未逾5 年，足認原告確有「
    汽車駕駛人駕駛汽車，於五年內酒精濃度超過規定標準2次
    以上」之違規事實。
  ㈡原處分吊銷原告各類汽車駕駛執照為合法：
　⒈原處分裁處吊銷原告所持各類汽車駕駛執照且3年內不得重新
    考領部分，按汽車駕駛人，因違反道交條例之規定，受吊銷
    駕駛執照處分時，吊銷其執有各級車類之駕駛執照，同條例
    第68條第1 項定有明文。而參諸同條例第68條之規定，乃係
    於94年12月14日修正，並自95年3 月1 日施行，修正前同條
    例第68條原規定：「汽車駕駛人，因違反本條例及道路交通
    安全規則之規定，受吊扣或吊銷駕駛執照處分時，吊扣或吊
    銷其持有各級車類之駕駛執照」，其立法意旨在於違規行為
    對道路交通秩序之維持及道路交通安全已生較大之影響，故
    規定吊扣或吊銷其持有各級車類之駕駛執照，以限制其繼續
    駕車行駛道路之權利，其係屬駕駛行為之限制，並不因所持
    駕駛執照種類不同而有所差異。惟因道交條例第68條之修正
    過程，立法委員認為原條文「汽車駕駛人，因違反本條例及
    道路交通安全規則之規定，受吊扣或吊銷駕駛執照處分時，
    受吊扣或吊銷其持有各級車類之駕駛執照」，將違法或違規
    駕駛人所持有各級車類之駕駛執照一併吊銷或吊扣，失之過
    酷，對於人民工作與生活影響過鉅，有違比例原則（立法院
    公報第94卷第70期，院會紀錄，第135至141頁參照），遂將
    該條修正為：「汽車駕駛人，因違反本條例及道路交通安全
    規則之規定，受吊銷駕駛執照處分時，吊銷其持有各級車類
    之駕駛執照」，依修正後道交條例第68條之規定，僅將原條
    文中之「吊扣或」3 字刪除及前開立法意旨觀察，如駕駛人
    違反道路交通安全規則，難以期待其使用道路時遵守安全規
    範，對於其他用路人之生命、身體亦具潛在之危害，而依規
    定應「吊銷駕駛執照」時，立法者仍維持一併吊銷其持有各
    級車輛駕駛執照之處罰，可知該條已經考量人民工作、生活
    及人格自由發展，禁止受吊銷駕駛執照之人於3 年內再次考
    領駕駛執照，亦與該處分所追求之公共利益，即用路大眾之
    用路安全具關聯性，該處分所侵害之工作權亦僅限於駕駛車
    輛部分，尚難認有違反行政法上之比例原則、不當聯結禁止
    原則之問題。
　⒉又按行政罰法第26條規定: 「一行為同時觸犯刑事法律及違
    反行政法上義務規定者，依刑事法律處罰之。但其行為應處
    以其他種類行政罰或得沒入之物而未經法院宣告沒收者，亦
    得裁處之。前項行為如經不起訴處分、緩起訴處分確定或為
    無罪、免訴、不受理、不付審理、不付保護處分、免刑、緩
    刑之裁判確定者，得依違反行政法上義務規定裁處之。」。
　⒊查原告本件即第二次酒駕違規，因呼氣酒精濃度已超過每公
    升0.25毫克以上，涉犯刑法公共危險罪，經本院109年度桃
    交簡字第4377號刑事簡易判決判處有期徒刑4月並得易科罰
    金在案，有該號判決在卷可憑（見本院卷第62至63頁）；而
    上開刑事判決確定後，有期徒刑如受易科罰金所繳之金額，
    雖可折抵本件遭裁處之罰鍰，惟依行政罰法第26條規定，原
    告本次違規行為仍應依道交條例第35條第3 項規定處以吊銷
    駕駛執照此等「其他種類之行政罰」。且依道交條例第68條
    第1項規定，受吊銷駕駛執照處分時，即應吊銷其持有各級
    車類之駕駛執照，再依同條例第67條第2項前段規定於吊銷
    後3年內不得重新考領之。上開規範乃道交條例所明定之法
    律效果，行政機關對此並無任何裁量空間，亦無因受處分人
    之職業、經濟生活狀況或用車需求而得予減輕或免除處罰之
    規定，原處分之內容核無違誤，原告訴請改處吊扣駕駛執照
    並無理由。準此，被告依道交條例第24條第1 項第2 款、第
    35條第3 項、第67條第2項前段、第68條第1 項等規定裁處
    原告吊銷駕駛執照3年內不得重新考領及參加安全講習等處
    分，核屬有據。
六、綜上所述，本件原告確有「於五年內酒精濃度超過規定標準
    第2 次」之違規行為，事證明確。準此，被告依道交條例第
    35條第3 項規定，裁處如原處分所示之處罰，並無違誤。原
    告訴請撤銷，並無理由，應予駁回。
七、本件事證已臻明確，兩造其餘攻擊、防禦方法及所提證據，
    經核均與判決結果不生影響，爰不一一論列，併此敘明。
八、本件訴訟費用額確定為第一審裁判費300 元，爰依行政訴訟
    法第98條第1 項規定，由敗訴之原告負擔。
中　　華　　民　　國　　111 　年　　4 　　月　　13　　日
                  行政訴訟庭　法　官　徐  培  元
上為正本係照原本作成。
如不服本判決，應於判決送達後20日內，向本院提出上訴狀並表
明上訴理由（原判決所違背之法令及其具體內容或依訴訟資料可
認為原判決有違背法令之具體事實），其未載明上訴理由者，應
於提出上訴後20日內向本院補提理由書（上訴狀及上訴理由書均
須按他造人數附繕本，如未按期補提上訴理由書，則逕予駁回上
訴），並應繳納上訴裁判費新臺幣750元。
中　　華　　民　　國　　111 　年　　4 　　月　　13　　日
                              書記官  吳  文  彤